臺灣臺南地方法院刑事判決
111年度訴字第756號
公  訴  人  臺灣臺南地方檢察署檢察官
被      告  蔡阜均




選任辯護人  陳秉宏律師（法扶律師）
上列被告因違反毒品危害防制條例案件，經檢察官提起公訴（11
1年度偵字第424號、111年度偵字第4020號），本院判決如下：
    主  文
蔡阜均販賣第二級毒品，共肆罪，各處如附表編號一至四「罪刑
」欄所示之刑。應執行有期徒刑陸年貳月。
未扣案之販賣毒品所得共新臺幣玖萬元沒收，於全部或一部不能
沒收或不宜執行沒收時，追徵其價額。
    事  實
一、蔡阜均（綽號「卜仔」）明知甲基安非他命依成癮性、濫用
    性及對社會危害性之程度，業經列為毒品危害防制條例第2
    條第2項第2款所定之第二級毒品，依法不得持有、販賣，竟
    仍基於販賣第二級毒品甲基安非他命牟利之犯意，先後於附
    表編號1至4所示之時、地，以如附表編號1至4所示之方式、
    價格及數量，分別販賣甲基安非他命與郭若蓁，共計4次（
    各次販賣之時間、地點、價格、數量、方式及所得情形均詳
    如附表所示）。
二、案經臺灣臺南地方檢察署檢察官指揮暨臺南市政府警察局第
    四分局報告同署檢察官偵查起訴。
    理  由
一、以下所引用具傳聞證據性質之供述證據，因檢察官、被告蔡
    阜均及其選任辯護人於本案言詞辯論終結前均未爭執證據能
    力，本院審酌前開證據之作成或取得之狀況，並無非法或不
    當取證之情事，且無顯不可信之情況，依刑事訴訟法第159
    條之5規定，均具有證據能力；又以下所引用卷內非供述證
    據性質之證據資料，則均無違反法定程序取得之情形，依刑
    事訴訟法第158條之4規定之反面解釋，亦應有證據能力，合
    先敘明。
二、認定本件犯罪事實之證據及理由：
  ㈠上開犯罪事實，業據被告於偵查及本院準備程序、審理中均
    坦承不諱，並分別有如附表編號1至4「證據」欄所示之證據
    資料在卷可稽，足認被告任意性之自白確均與事實相符，堪
    以採信。
  ㈡又被告已陳明其販賣毒品都是賺自己施用的量等語（參本院
    卷第56頁；本判決引用之卷宗代號均詳如附表【備註】所示
    ，下同），是被告販入及售出甲基安非他命之實際量差具體
    為何雖均已無從查證，仍可認被告確有藉毒品交易牟利之營
    利意圖，更合於證人即購毒者郭若蓁證述伊係向被告購買甲
    基安非他命之情節，益徵被告主觀上確均有藉販賣甲基安非
    他命營利之不法意圖至明。
  ㈢再按販賣毒品罪，係基於禁止管制之毒品擴散、流通之立場
    而為規範，故販賣行為之完成與否，係以標的物已否交付為
    區分既、未遂之標準（最高法院107年度臺上字第37號刑事
    判決意旨參照）。刑事法上販賣毒品之行為，係以售賣者與
    購買者雙方就毒品（標的物）與價金等買賣要素之意思表示
    一致時，其民事上之買賣契約即已成立（是否有背於公共秩
    序、善良風俗而無效，係另一事），並得認為已經「著手」
    於販賣毒品構成要件之行為，而其販賣行為之完成與否，則
    以毒品已否交付購買者為其區分既、未遂之標準（最高法院
     103年度臺上字第4225號刑事判決意旨參照）。本件被告已
    坦承曾於附表編號4所示之時、地販賣甲基安非他命與證人
    郭若蓁，且已交付其所出售之甲基安非他命與證人郭若蓁，
    僅尚未收取價金新臺幣（下同）245,000元等事實不諱，證
    人郭若蓁於初次警詢中亦已明確證述伊所持有毛重達253.65
    公克之甲基安非他命1包係伊向被告購買等語無誤（參警卷
    第20頁），自可互為參照印證；參以證人郭若蓁嗣於當日上
    午即曾遭員警查獲持有上述甲基安非他命，而證人郭若蓁再
    以通訊軟體「FaceTime」與被告聯繫時，亦曾向被告確認：
    「喔，那個…昨天我們那邊是敲定多少，245？對嗎？」，被
    告回覆稱：「嘿阿，阿不然哩？」，證人郭若蓁即稱：「24
    5齁？好好，我晚一點匯給你」，被告亦回應：「好」等情
    ，有附表編號4所示之證據資料附卷可查，足見被告與證人
    郭若蓁此前確已就買賣該等甲基安非他命之事達成意思之合
    致，被告並已依約交付甲基安非他命與證人郭若蓁，揆諸前
    揭判決意旨，堪認被告販賣甲基安非他命之行為已達既遂之
    程度，僅尚未取得價金而無犯罪所得。至證人郭若蓁雖曾改
    稱係被告自己將1大包甲基安非他命置於伊住處桌上，硬要
    伊買下該等甲基安非他命，並未敲定價格云云（參警卷第41
    頁，偵卷㈠第158頁，偵卷㈡第35至36頁、第56至57頁），然
    衡之常理，被告該次出售之甲基安非他命數量甚多、價值甚
    高，若非被告與證人郭若蓁間已就買賣該等甲基安非他命之
    事達成合意，被告實無可能將該等甲基安非他命置於證人郭
    若蓁住處不顧，故證人郭若蓁其後翻異前詞顯不足憑；辯護
    意旨據此表示被告如附表編號4所示之犯行可能僅構成販賣
    未遂等語，亦無可採。
  ㈣綜上所述，本件事證明確，被告上開犯行均洵堪認定，應予
    依法論科。
三、論罪科刑：
  ㈠按甲基安非他命依成癮性、濫用性及對社會危害性之程度，
    已列為毒品危害防制條例第2條第2項第2款所定之第二級毒
    品，禁止非法持有、販賣，是核被告如附表編號1至4所示販
    賣甲基安非他命之行為，均係犯毒品危害防制條例第4條第2
    項之販賣第二級毒品罪。
  ㈡被告各次販賣甲基安非他命前持有所販賣之甲基安非他命之
    低度行為，分別為各該次販賣甲基安非他命之高度行為所吸
    收，均不另論罪；被告如附表編號1至4所示之各次犯行，行
    為時、地則均可明顯區分，屬個別起意之獨立的數行為，其
    犯意有別，行為互殊，應予分論併罰（共4罪）。
  ㈢被告於偵查及審判中就附表編號1至4所示各次販賣甲基安非
    他命之犯行均自白不諱，應各依毒品危害防制條例第17條第
    2項規定減輕其刑。
  ㈣被告雖供述其甲基安非他命來源為黃興仁等語，惟黃興仁所
    涉販毒罪嫌經檢、警偵辦後，業經臺灣高雄地方檢察署（下
    稱高雄地檢署）檢察官認為黃興仁之犯罪嫌疑不足，以110
    年度偵字第7318號、第9273號為不起訴處分確定，有該不起
    訴處分書存卷可參（偵卷㈡第159至161頁）；而高雄地檢署
    嗣後亦未曾因被告之供述查獲黃興仁販賣毒品情事乙節，亦
    有高雄地檢署民國111年8月17日雄檢信雨110偵7318、9273
    字第1119062482號函可供查考（本院卷第105頁），自不合
    於毒品危害防制條例第17條第1項所規定「供出毒品來源，
    因而查獲其他正犯或共犯」之要件，無從據該項規定減輕其
    刑。
  ㈤辯護人固另為被告辯護稱：被告坦承全部犯行，確實節省司
    法資源，態度良好，且其本身罹患初期口腔癌、糖尿病，尚
    有母親需照顧，被告犯後亦積極供述毒品來源黃興仁，並另
    提供毒品上游莊閔傑之姓名供檢、警偵辦，雖目前均未查獲
    ，但被告希望藉此遏止毒品在市場流通之情形，請審酌被告
    上開情狀，再依刑法第59條規定酌減其刑，使被告早日回歸
    社會而有盡孝道之可能等語。惟被告因如前述符合毒品危害
    防制條例第17條第2項規定，經依法減刑後，其所犯上開之
    罪之法定刑度已降低為有期徒刑5年以上，較之原定最低刑
    度已有明顯減輕；參酌被告前即曾因販賣第二級毒品罪經起
    訴判刑，有臺灣高等法院被告前案紀錄表足供查佐，其自已
    深知販賣毒品為我國法制重罰不寬貸之犯行，竟仍無視法令
    禁制，於假釋期間內再販賣甲基安非他命牟利，且販毒數量
    非少、金額非低，自無從認其上開犯罪有何特殊之原因與環
    境，在客觀上足以引起一般同情，即使宣告上開減刑後之法
    定最低刑度猶嫌過重之情事，其所為即難邀憫恕，不宜再引
    用刑法第59條規定酌量減輕其刑。
  ㈥茲審酌被告曾施用毒品，深知甲基安非他命戕害人體身心健
    康之鉅，且其前有販賣毒品之前案紀錄，明知持有、販賣毒
    品為政府嚴厲查禁之行為，仍不思戒慎行事，僅因自身亦有
    施用毒品需求，貪圖私利，即無視法令禁制，販賣甲基安非
    他命與他人牟利，所為均有害他人身體健康，危害社會治安
    和善良秩序，更顯見其漠視政府防制毒品之政策與決心，殊
    屬不該，惟念被告犯後坦承犯行不諱，並無矯飾之情，且其
    販賣之對象均為同1人，尚非廣泛流毒於公眾，兼衡被告自
    陳學歷為國中畢業，家有母親、弟弟，入監前從事粗工工作
    （參本院卷第127頁）之智識程度、家庭生活狀況等一切情
    狀，分別量處如主文所示之刑；並考量被告所犯各罪侵害之
    法益均屬同一，犯罪動機、態樣、手段亦均相同或類似，同
    時斟酌數罪所反應行為人之人格及犯罪傾向，及刑罰衡平、
    責罰相當原則等，整體評價被告應受矯治之程度而定其應執
    行之刑如主文所示，以示懲儆。
四、關於沒收之認定：
  ㈠被告係以附表編號1至3所示之價格販賣甲基安非他命並已實
    際取得價金，此等價金共計90,000元，自屬其犯罪所得，應
    依刑法第38條之1第1項前段規定宣告沒收，於全部或一部不
    能沒收或不宜執行沒收時，依同條第3項規定追徵其價額；
    至被告如附表編號4所示之販賣甲基安非他命犯行則尚未取
    得價金，即尚無犯罪所得，無從宣告沒收或追徵。
  ㈡再被告雖係透過行動電話之通訊軟體「FaceTime」或「iMess
    age」與證人郭若蓁聯繫交易毒品事宜，然因該行動電話並
    未扣案，被告並陳稱不記得該行動電話之廠牌、門號且已於
    摔壞後丟棄等語（參本院卷第56頁），卷內復無相關證據資
    料足以特定該行動電話，無從宣告沒收，附此敘明。　　
據上論斷，應依刑事訴訟法第299條第1項前段，毒品危害防制條
例第4條第2項、第17條第2項，刑法第11條、第51條第5款、第38
條之1第1項前段、第3項，判決如主文。
本案經檢察官林怡君提起公訴，檢察官董詠勝到庭執行職務
中　　華　　民　　國　　111 　年　　9 　　月　　27　　日
　　　　　  刑事第二庭   審判長  法　官   彭喜有
                                 法  官   洪士傑
                                 法  官   蔡盈貞
以上正本證明與原本無異。
如不服本判決應於收受本判決後20日內向本院提出上訴書狀，並
應敘述具體理由。其未敘述上訴理由者，應於上訴期間屆滿後20
日內向本院補提理由書狀（均須按他造當事人之人數附繕本）「
切勿逕送上級法院」。 
　　　　　　　　　　　　　　　　 書記官   林耿慧　　　　
中　　華　　民　　國　　111 　年　　9 　　月　　27　　日
附錄所犯法條：
毒品危害防制條例第4條　　　
製造、運輸、販賣第一級毒品者，處死刑或無期徒刑；處無期徒
刑者，得併科新臺幣3千萬元以下罰金。
製造、運輸、販賣第二級毒品者，處無期徒刑或10年以上有期徒
刑，得併科新臺幣1千5百萬元以下罰金。
製造、運輸、販賣第三級毒品者，處7年以上有期徒刑，得併科
新臺幣1千萬元以下罰金。
製造、運輸、販賣第四級毒品者，處5年以上12年以下有期徒刑
，得併科新臺幣5百萬元以下罰金。
製造、運輸、販賣專供製造或施用毒品之器具者，處1年以上7年
以下有期徒刑，得併科新臺幣1百50萬元以下罰金。
前五項之未遂犯罰之。
附表：    【備註】 金額均為新臺幣。 警卷：臺南市政府警察局第四分局南市警四偵字第1110061231號刑案偵查卷宗。 偵卷㈠：臺灣臺南地方檢察署110年度他字第564號偵查卷宗。 偵卷㈡：臺灣臺南地方檢察署111年度偵字第424號偵查卷宗。 本院卷：本院111年度訴字第756號刑事卷宗。    編號 販賣時、地及行為 證據 罪刑   1 蔡阜均先透過通訊軟體「FaceTime」與郭若蓁互相聯繫而約定交易甲基安非他命，並由蔡阜均於上開聯繫後之109年12月4日某時，在郭若蓁位於臺南市○○區○○路0段000巷00號10樓之住處，交付約1兩重之甲基安非他命與郭若蓁，再取得郭若蓁交付之價金30,000元，以此方式販賣甲基安非他命與郭若蓁1次。 （起訴書就交易時間記載為109年12月4日起至12月27日止之期間，業經檢察官當庭補充確認。） ⑴證人郭若蓁於警詢、偵查中之證述（警卷第20至21頁、第30至36頁，偵卷㈠第152至153頁、第161至162頁，偵卷㈡第58至59頁、第82頁、第139至143頁）。 ⑵「iMessage」對話紀錄（偵卷㈠第171頁）。 蔡阜均販賣第二級毒品，處有期徒刑伍年陸月。   2 蔡阜均先透過通訊軟體「FaceTime」、「iMessage」與郭若蓁互相聯繫而約定交易甲基安非他命，並由蔡阜均於上開聯繫後之109年12月17日某時，在郭若蓁位於臺南市○○區○○路0段000巷00號10樓之住處，交付約1兩重之甲基安非他命與郭若蓁，再取得郭若蓁交付之價金30,000元，以此方式販賣甲基安非他命與郭若蓁1次。 （起訴書就交易時間記載為109年12月4日起至12月27日止之期間，業經檢察官當庭補充確認。） ⑴證人郭若蓁於警詢、偵查中之證述（警卷第20至21頁、第30至36頁，偵卷㈠第152至153頁、第161至162頁，偵卷㈡第58至59頁、第82頁、第139至143頁）。 ⑵「iMessage」對話紀錄（警卷第51至52頁，偵卷㈠第181至183頁）。 蔡阜均販賣第二級毒品，處有期徒刑伍年陸月。   3 蔡阜均先透過通訊軟體「FaceTime」、「iMessage」與郭若蓁互相聯繫而約定交易甲基安非他命，並由蔡阜均於上開聯繫後之109年12月22日某時，在郭若蓁位於臺南市○○區○○路0段000巷00號10樓之住處，交付約1兩重之甲基安非他命與郭若蓁，再取得郭若蓁交付之價金30,000元，以此方式販賣甲基安非他命與郭若蓁1次。 （起訴書就交易時間記載為109年12月4日起至12月27日止之期間，業經檢察官當庭補充確認。） ⑴證人郭若蓁於警詢、偵查中之證述（警卷第20至21頁、第30至36頁，偵卷㈠第152至153頁、第161至162頁，偵卷㈡第58至59頁、第82頁、第139至143頁）。 ⑵「iMessage」對話紀錄（警卷第53頁，偵卷㈠第189至191頁）。 蔡阜均販賣第二級毒品，處有期徒刑伍年陸月。   4 蔡阜均於109年12月28日3時至4時許間之某時，在郭若蓁位於臺南市○○區○○路0段000巷00號10樓之住處，與郭若蓁約妥交易甲基安非他命，並由蔡阜均當場交付毛重約253.65公克、價值245,000元之甲基安非他命與郭若蓁，以此方式販賣甲基安非他命與郭若蓁1次，惟郭若蓁尚未給付價金。 ⑴證人郭若蓁於警詢、偵查中之證述（警卷第20至21頁、第30至36頁、第40至41頁，偵卷㈠第151至153頁、第157至158頁、第161至162頁，偵卷㈡第35至36頁、第56至59頁、第82頁、第139至143頁）。 ⑵監視器錄影畫面擷取照片（警卷第57頁）。 ⑶證人郭若蓁撥打「FaceTime」之通話紀錄（警卷第65頁）。 ⑷被告與證人郭若蓁之「FaceTime」通話譯文（警卷第73頁）。 ⑸臺南市政府警察局第四分局搜索扣押筆錄及扣押物品目錄表（偵卷㈠第57至65頁）。 ⑹內政部警政署刑事警察局110年5月10日刑鑑字第1100004512號鑑定書（偵卷㈡第87頁，本院卷第39至41頁）。 蔡阜均販賣第二級毒品，處有期徒刑伍年拾月。